【裁判字號】    99,消債更,155
【裁判日期】    991015
【裁判案由】    更生事件
【裁判全文】
臺灣臺北地方法院民事裁定           99年度消債更字第155號
聲  請  人
即債務人    乙○○
相  對  人
即債權人    國泰世華商業銀行股份有限公司
相  對  人
即債權人    甲○（台灣）商業銀行股份有限公司
相  對  人
即債權人    澳商澳盛銀行集團股份有限公司台北分公司
相  對  人
即債權人    渣打國際商業銀行股份有限公司
相  對  人
即債權人    遠東國際商業銀行股份有限公司
相  對  人
即債權人    元大商業銀行股份有限公司
相  對  人
即債權人    萬泰商業銀行股份有限公司
相  對  人
即債權人    台新國際商業銀行股份有限公司
相  對  人
即債權人    大眾商業銀行股份有限公司
相  對  人
即債權人    日盛國際商業銀行股份有限公司
相  對  人
即債權人    中國信託商業銀行股份有限公司
上列當事人聲請消費者債務清理更生事件，本院裁定如下：
    主  文
債務人乙○○自中華民國99年10月15日16時起開始更生程序。
命司法事務官進行本件更生程序。
    理  由
一、按債務人不能清償債務或有不能清償之虞者，得依本條例所
    定更生或清算程序，清理其債務；法院開始更生程序之裁定
    ，應載明其年、月、日、時，並即時發生效力，消費者債務
    清理條例第3條、第第45條第1項分別定有明文。又法院裁定
    開始更生或清算程式後，得命司法事務官進行更生或清算程
    式，必要時得選任律師、會計師或其他適當之自然人或法人
    一人為監督人或管理人，同條例第16條第1項亦有明定。債
    務人與金融機構協商成立者，不得聲請更生或清算，但因不
    可歸責於己之事由，致履行顯有重大困難者，不在此限；本
    條例施行前，債務人依金融主管機關協調成立之中華民國銀
    行公會會員辦理消費金融案件無擔保債務協商機制與金融機
    構成立之協商，準用前項之規定，亦為同條例第151條第5項
    、第6項所分別明定。
二、本件債務人主張：其前曾於民國96年6月8日與金融機構成立
    前置協商，約定自95年6月起，分120期，利率0%，每期還款
    金額為新臺幣（以下同）22,731元，惟於債務協商履行之際
    ，竟遭雇主無預警資遣，致僅賴領取失業救濟金渡日，而於
    96年9月（債務人誤載為97年9月）毀諾。其後雖試圖再與債
    權銀行申請個別協商一致性方案，惟因債權人之一國泰世華
    商銀執意強制執行，是其有不可歸責於己之事由致履行顯有
    重大困難，且其無擔保或無優先權之債務總額未逾1,200 萬
    元，復未經法院裁定開始清算程序或宣告破產，爰不得已向
    本院聲請更生等語。
三、經查：債務人所主張之上開事實，業據提出財產歸屬資料清
    單、財團法人金融聯合徵信中心製發之當事人綜合信用報告
    、臺灣臺北地方法院民事執行處通知、財產及收入狀況說明
    書、協議書暨無擔保債務明細表、繳款金額查詢表、離職證
    明書、戶籍謄本、勞工保險被保險人投保資料表及土地登記
    謄本等件為證，而聲請人於95年10月31日遭原雇主麥當勞餐
    廳份有限公司資遣，迄99年8月2日再受雇於康宜庭興隆藥局
    ，月薪僅為25,000元，則其於履行每月22,731元之協商條件
    後，僅餘2千2百餘元，顯不足以支應台北市最低生活標準之
    支出，確有不可歸責於己之事由致履行顯有重大困難情形。
    至聲請人雖另有坐落台北市○○區○○路16巷26弄3號2樓及
    興安段三小段之土地及房屋（其中土地面積99平方公尺，權
    利範圍12分之1），該不動產並未設定任何負擔等情屬實，
    惟該不動產（土地部分）業遭債權人之一國泰世華商銀聲請
    強制執行，亦有上開民事執行處通知及拍賣公告在卷可稽。
    雖其他債權人非不得聲明參與分配，其總債務將來亦必相對
    減少，惟如此即可能致聲請人因無財產而致將來所提之更生
    方案相對不利，有不被債權人認可之虞；而薪資部分亦將被
    扣押三分之一以供全體債權人分配，亦必致減少其履行協商
    條件之能力，是聲請人稱其於毀諾後雖試圖再與債權銀行申
    請個別協商一致性方案，惟因債權人之一國泰世華商銀執意
    強制執行，其有不可歸責於己之事由致履行顯有重大困難等
    語，即亦非無據。又債權人甲○（台灣）商業銀行股份有限
    公司雖具據表示不同意見，惟債務人既有（於本條例施行前
    ，債務人依金融主管機關協調成立之中華民國銀行公會會員
    辦理消費金融案件無擔保債務協商機制與金融機構協商成立
    後，因不可歸責於己之事由，致履行顯有重大困難之情形，
    業據論述如上，債權人表示不同意見即無可取，此外，本件
    又查無債務人有消費者債務清理條例第6條第3項、第8條或
    第46條各款所定駁回更生聲請之事由存在，則債務人聲請更
    生，應屬有據，爰裁定如主文。
中    華    民    國    99    年    10    月    15    日
              民事第二十七庭法      官  張明輝
上為正本係照原本作成
本件不得抗告
本裁定已於民國99年10月15日16時公告。
中    華    民    國    99    年    10    月    15    日
                            書  記  官  吳建元

司法院資訊處製作；財團法人民間司法改革基金會備份。
